【裁判字號】    89,上易,2412
【裁判日期】    890808
【裁判案由】    侵占
【裁判全文】
臺灣高等法院刑事判決                          八十九年度上易字第二四一二號
    上  訴  人
    即  被  告  甲○○
右上訴人因侵占案件，不服臺灣桃園地方法院八十八年度易緝字第二一五號，中華民
國八十九年五月四日第一審判決（起訴案號：臺灣桃園地方法院檢察署八十八年度偵
字第八四號：併辦案號：臺灣桃園地方法院檢察署八十八年度偵字第五０五七號、八
十八年度他字第五九０號）提起上訴，本院判決如左：
        主  文
原判決撤銷。
甲○○連續意圖為自己不法之所有，而侵占對於業務上所持有之物，累犯，處有期徒
刑捌月。
        事  實
一、甲○○曾於民國八十四年二月間，因業務過失致死案件，經臺灣桃園地方法院判
    處有期徒刑六月，緩刑三年確定，八十五年間因另犯傷害等案件（經臺灣桃園地
    方法院判處有期徒刑三月，如易科罰金，以三百元折算一日確定，於八十五年八
    月十五日易科罰金執行完畢）而遭撤銷緩刑，於八十五年十二月十二日入監執行
    ，甫於八十六年六月七日執行完畢，猶不知悔改。於八十七年間擔任戊○○○股
    份有限公司（以下簡稱寶慶公司）位於桃園縣中壢市○○○路○段六九五號中壢
    營業所之汽車銷售營業員，為從事業務之人，竟意圖為自己不法之所有，並基於
    概括之犯意，先於八十七年十月底某日在上開戊○○○中壢營業所內，收受客戶
    丁○○所交付提前清償前於八十六年十月二十四日以附條件買賣方式購買之車號
    Ｌ九─二○四○號自用小客車之車款新台幣（下同）五十五萬一千四百三十四元
    ，其對於業務上所持有應轉交寶慶公司之車款五十五萬一千四百三十四元予以侵
    占入己，供己花用，未繳回寶慶公司，亦未代丁○○辦理附條件買賣塗銷手續。
    其承前揭概括之犯意，於八十七年十一月十日在上開戊○○○中壢營業所內，收
    受客戶聚慶企業股份有限公司（以下簡稱聚慶公司）負責人林麗華因訂購車輛交
    付之票號ＰＢ0000000號、面額六十三萬元（起訴書誤載為現金六十萬元
    ）、發票日為八十七年十一月十日及票號ＰＢ0000000號、面額二十萬元
    、發票日為八十七年十二月五日之支票各一紙，竟將業務上所持有之前開二紙支
    票予以侵占入己，將六十三萬元支票提示得款花用，二十萬元支票轉讓他人，均
    未繳回寶慶公司，亦未辦理交車手續。其又承前揭概括之犯意，於八十七年十二
    月中旬某日，將其於同年十一月二日、同年十二月中旬某日，在上開寶慶公司中
    壢營業所內，收受客戶乙○○○所交付訂購車輛之定金五萬元、尾款五十一萬元
    ，屬於業務上所持有之上述款項五十六萬元一次予以侵占入己，未繳回寶慶公司
    ，亦未辦理交車手續。且自八十七年十二月十九日起即避不見面，嗣經前述客戶
    丁○○、聚慶公司、乙○○○向寶慶公司查詢後，始悉前情。
二、案經寶慶公司訴請臺灣桃園地方法院檢察署檢察官偵查起訴及聚慶公司、丁○○
    就同一事實訴請臺灣桃園地方法院檢察署檢察官移送併辦。
        理  由
一、上訴人即被告甲○○對於右揭其將職務上持有之前述客戶丁○○、聚慶公司（負
    責人林麗華）、乙○○○所交付之支票及現款合計一百九十四萬一千四百三十四
    元予以侵占入己之事實，迭據其於原審及本院審理時坦承不諱，核與告訴人寶慶
    公司之代理人呂江輝、丙○○，聚慶公司之負責人林麗華及其代理人陳文正律師
    於檢察官偵查、原審指訴被告侵占之情節相符，並經證人丁○○、乙○○○證述
    屬實，且有告訴人寶慶公司新進人員面試調查表影本一紙、車輛訂購單影本二紙
    、汽車新領牌照登記書影本三紙、前開支票影本二紙、行車執照影本三紙、匯款
    單一紙、郵局存摺影本一紙、提款單影本一紙、領車收據一紙附卷可稽，本件事
    證明確，被告犯行，洵堪認定。至於告訴人寶慶公司之代理人丙○○於本院八十
    九年七月二十日調查時雖陳稱：二十萬元支票有領到，侵占金額應為一百七十四
    萬一千四百三十四元云云，被告於該日訊問時，雖曾否認侵占該二十萬元支票。
    惟據交付該二十萬元支票之聚慶公司負責人林麗華於原審陳稱：我開一張六十萬
    元（按應係六十三萬元）、一張二十萬元的票給他（指被告），開八十七年十二
    月十五日即期票給他，車款是八十萬元整，另外三萬元是過戶的錢，現寶慶公司
    有幫我辦過戶，我後來又開一張二十萬元的票，那三萬元則是寶慶公司吸收；這
    張六十三萬元的票被吳（指被告）領走，二十萬元那張轉給另一人，那一人來找
    我，我也給那二十萬元，定金一萬元那張吳還我，吳共拿我八十三萬元等語；其
    代理人陳文正律師亦陳稱：那張二十萬元，我們這方被告也已還了等語（均見原
    審八十九年二月十九日訊問筆錄）。被告於本院八十九年八月一日審理時亦坦承
    ：該二十萬元之支票，伊轉出給別人等語。被告既將該二十萬元支票轉讓他人，
    顯已易持有為所有，則被告確已侵占該二十萬元支票。惟係因聚慶公司嗣再行簽
    發一張二十萬元支票予寶慶公司，致寶慶公司誤認被告未侵占該二十萬元支票，
    被告於本院八十九年七月二十日調查時，否認侵占該二十萬元支票，亦無足採。
    又侵占為即成犯，不因事後被告償還侵占之票款，而影響已成立之犯罪，合予敘
    明。
二、核被告所為，係犯刑法第三百三十六條第二項之業務侵占罪。被告先後三次業務
    侵占之犯行，時間緊接，所犯構成要件相同之罪名，顯係基於概括犯意反覆為之
    ，為連續犯，應依刑法第五十六條之規定，論以一罪。被告曾於八十四年二月間
    ，因業務過失致死案件，經原審判處有期徒刑六月，緩刑三年確定，八十五年間
    因另犯傷害等案件（經臺灣桃園地方法院判處有期徒刑三月，如易科罰金，以三
    百元折算一日確定，於八十五年八月十五日易科罰金執行完畢），而遭撤銷緩刑
    ，於八十五年十二月十二日入監執行，甫於八十六年六月七日執行完畢，有本院
    被告全國前案紀錄表一紙在卷足憑，其於刑之執行完畢後，五年內再犯有期徒刑
    以上之本罪，為累犯，應依刑法第四十七條規定加重其刑。
三、原審據以論罪科刑，固非無見。惟查原判決審酌被告迄今仍未與告訴人達成民事
    和解等情，作為量刑之依據。惟查告訴人寶慶公司已從被告所投保之誠信險中獲
    理賠一百七十三萬二千零七十三元，已據該公司代理人丙○○於本院調查時陳明
    ，其餘九千三百六十一元，被告亦已賠償予該公司，有該公司出具之收據一紙附
    於本院卷可稽，至於聚慶公司交付被告之二十萬元支票部分，被告亦已償還該公
    司，業據該公司代理人陳文正律師於原審陳明。則原審以被告未與告訴人達成民
    事和解，為審酌科刑輕重之標準，自有未洽。被告上訴意旨指摘及此，為有理由
    。爰審酌被告犯罪之動機、目的、手段，被告有前述犯罪前科素行欠佳、其生活
    狀況、智識程度，侵占支票及現款之數額，事後業與告訴人達成民事和解，被告
    犯罪後之態度良好等一切情狀，量處如主文第二項所示之刑。
據上論斷，應依刑事訴訟法第三百六十九條第一項前段、第三百六十四條、第二百九
十九條第一項前段，刑法第五十六條、第三百三十六條第二項、第四十七條，罰金罰
鍰提高標準條例第一條前段，判決如主文。
本案經檢察官陳吉穗到庭執行職務。
中    華    民    國    八十九    年       八       月        八        日
                          臺灣高等法院刑事第三庭
                              審判長法  官  張  連  財
                                    法  官  張  傳  栗
                                    法  官  李  英  勇
右正本證明與原本無異。
不得上訴。
                                    書記官  倪  淑  芳
中    華    民    國    八十九    年       八       月        十        日
附錄本案論罪科刑法條全文：
刑法第三百三十六條
對於公務上或因公益所持有之物，犯前條第一項之罪者，處一年以上七年以下有期徒
刑，得併科五千元以下罰金。
對於業務上所持有之物，犯前條第一項之罪者，處六月以上五年以下有期徒刑，得併
科三千元以下罰金。
前二項之未遂犯罰之。


司法院資訊處製作；財團法人民間司法改革基金會備份。
